臺灣嘉義地方法院刑事判決
 109年度簡上字第218號
上  訴  人
即  被  告  金榮麗  





上列上訴人因誹謗案件，不服本院朴子簡易庭中華民國109年朴
簡字第365號第一審判決（臺灣嘉義地方檢察署檢察官起訴案號
：108年度偵字第9048號），提起上訴，本院合議庭為第二審判
決如下：
    主       文
上訴駁回。
    犯罪事實及理由
一、本案事實為：金榮麗以媒介看護抽取傭金為業，陳氏柔則係
    以提供看護勞務、媒介看護抽取傭金為業，彼此間具有競業
    之關係。金榮麗意圖散布於眾，基於誹謗的故意，於民國10
    8 年10月21日上午11時許，在嘉義縣○○市○○路○段0 號「長
    庚醫療財團法人嘉義長庚紀念醫院」(下稱朴子長庚醫院)11
    H06A號之未關門、隨時有醫生、護士或病患家屬進出的病房
    內，對陳氏柔斯時照顧位於A床之病患詹茜惠稱：「她（指
    陳氏柔）在跑你都不知道嗎？晚上9 點1 次、早上1 次、中
    午1次，又跑急診，去叫班。」，當陳氏柔請其勿擅入他人
    病房並拉上病床隔簾後，金榮麗又對著隔簾內的人說：「你
    給病人顧到走掉，你知道嗎？丟著病人到處跑，你有一點良
    心譴責沒有？把病人顧到加護病房去，你還不知道嗎？這個
    病人走了，你沒有晚上做惡夢嗎？那個12G 的病人給你顧到
    走掉了，你知道嗎？」等語，指摘前揭意指陳氏柔擔任看護
    品質欠佳，甚至造成照護病患病況惡化、死亡等結果，此足
    以毀損陳氏柔名譽的不實事項。
二、本案經本院審理結果，認第一審以被告金榮麗犯刑法第310
    條第1項誹謗罪，判處有期徒刑2月，如易科罰金以新臺幣10
    00元折算1日，其認事用法及量刑均無不當，應予維持，並
    引用附件第一審簡易判決書記載之理由及證據。
三、被告金榮麗提起上訴，雖坦承於上開時間、地點，有為事實
    欄所載的言論，但否認構成誹謗罪，辯稱：當時病房內只有
    告訴人陳氏柔及告訴人照顧的病患詹茜惠在，沒有其他人在
    場，而且我是好意規勸告訴人，沒有誹謗的故意及散布於眾
    的意圖，請求改判無罪等語，惟查：
(一)、108 年10月21日上午11時許，朴子長庚醫院11H06A號病房
      內僅病人詹茜惠入住，此有長庚紀念醫院110年3月31日長
      庚院嘉字第1100250037號函文在卷可憑(簡上卷第67頁)，
      告訴人於偵查中指稱當時病房內有她照顧的病人，還有同
      一病房內另外2個病人，及他們的看護及家屬，印象中連
      同她與被告共7人等語(偵卷第19頁)，尚屬無據。然而被
      告於本院審理中自承：系爭11H06A號病房是健保房，平時
      不會關門，房內共3床，C床是最靠近裡面的病床，告訴人
      是照顧A床的病患等語(簡上卷第90、91頁)，足認系爭病
      房當時沒有關門，醫生、護士或病患家屬隨時都可以進出
      ，且C床是在最裡面的病床，可推論A床是最靠近房門的病
      床。被告行為時所在的病房既然是相對開放的空間，其所
      為事實欄記載的不實言論隨時都有可能讓進出的醫護人員
      或病患家屬聽到。再者，被告在告訴人將病床的隔簾拉上
      後，猶未停止言論，且因病床的隔簾被拉上，被告勢必提
      高聲量說話(被告於準備程序中亦自承自己講話比較大聲
      ，見簡上卷第54頁)，亦可能讓行經系爭病房的不特定人
      聽聞被告的不實言論。
(二)、證人即同在朴子長庚醫院從事看護工作的黃品羚於偵查中
      具結後證稱：「(問：你有聽過金榮麗對你或其他病患、
      病患家屬、其他看護說過陳氏柔照顧病患的事情?)有，他
      曾對我說有時候陳氏柔在照顧病患的過程中偷跑去發名片
      ，導致病患要上廁所時找不到看護，反而要請護士來幫忙
      。(問：除此之外，有無聽過金榮麗對他人說陳氏柔照病
      患照顧到加護病房、照顧到死掉等類似的話?)有，有這樣
      跟我說過。」(偵卷第136頁)，從被告亦將事實欄相同的
      言論對不相干的證人黃品羚傳述，顯見被告有將事實欄所
      載言論宣揚於他人知悉的意圖。參以前開所述，被告於本
      案行為時的現場環境為半開放式的病房、被告與告訴人同
      為看護仲介的競爭關係，2人間的互動原即不佳，告訴人
      已表明拒絕與被告對話，並拉上隔簾，被告猶執意為之，
      堪認被告行為時有將批評告訴人的不實言論散布於眾的意
      圖。
(三)、醫院看護的職責就是在病患住院期間，全程陪伴在旁，協
      助病患的生活起居，並遵照醫囑或衛教，幫助病患儘速復
      原。倘看護被評論為常常擅離崗位，或因照顧不週，使病
      患病情惡化到進加護病房，甚至死亡，自然會降低他人對
      該名看護的工作能力甚至道德上的評價，貶損該名看護的
      名譽，被告從事看護仲介的工作，對此道理自應體會甚深
      。被告無法證明告訴人曾把病患照顧到進加護病房或死亡
      ，猶為以上言論，自有誹謗告訴人的行為及故意。告訴人
      否認自己有誹謗的故意或散布於眾的意圖，應為卸責之詞
      ，不可採信。
四、綜上，本案被告誹謗犯行，應堪認定，其上訴請求改判無罪
    ，為無理由，應予駁回。
據上論斷，應依刑事訴訟法第455條之1第1項、第3項、第368 條
、第373條，判決如主文。
本案經檢察官陳睿明提起公訴，檢察官謝雯璣到庭執行職務。 
中　　華　　民　　國　　110　　年　　5　　月　　27　　日
                  刑事第七庭  審判長法　官　蘇姵文
                                    法　官　凃啟夫
                  　　　　　　　    法　官　洪裕翔
上列正本證明與原本無異。
本件不得上訴。　　　　　　　　　　　　　　　　　　
中　　華　　民　　國　　110　　年　　5　　月　　27　　日
                                     書記官 張菀純